臺灣臺南地方法院民事判決　　　　　　　95年度小上字第41號
上　訴　人　乙○○
被上訴人　　台南市大林新城國宅社區管理委員會
法定代理人　甲○○
上列當事人間請求給付管理費事件，上訴人對於中華民國95年10
月31日本院臺南簡易庭95年度南小字第923號第一審判決提起上
訴，本院判決如下：
    主  文
上訴駁回。
第二審訴訟費用新台幣壹仟伍佰元由上訴人負擔。
    事  實
甲、上訴人方面：
一、聲明：(一)原判決廢棄。(二)被上訴人於第一審之訴駁回。(三)第
    一、二審訴訟費用由被上訴人負擔。
二、陳述：
(一)、原審判決關於被上訴人之法定代理人甲○○得否代表被上訴
    人提起本件訴訟，判決違背民事訴訟法第47條及第249條第1
    項第3款之規定：
  1.上訴人於原審答辯(五)狀主張：台南市大林新城國宅社區管理
    委員會（下稱大林國宅管委會），既非依公寓大廈管理條例
    規定所成立，亦非依「台南市國民住宅社區管理維護辦法補
    充規定」第2條所設立，應無當事人能力。另管委會管理委
    員、主任委員又非依公寓大廈管理條例第29條第2項第2款規
    定所選任，而是由該管委會閉門自訂委員選舉辦法所選任，
    該委員選舉辦法既未經區分所有權人會議之決議，亦未訂定
    於規約。按公寓大廈管理條例施行細則第2條第2項規定，該
    委員選舉辦法應無效力可言，故按該委員選舉辦法所選任之
    管理委員、主任委員，自應無效，其訴請給付國宅社區管理
    費，應不適格。原審判決認為：「按非法人之團體，設有代
    表人或管理人者，有當事人能力。」為民事訴訟法第40條第
    3項所明定，此項代表人或管理人為該團體與人涉訟時，自
    應以該團體為當事人，而由此項代表人或管理人為其法定代
    理人（參最高法院27年上字第766號判例意旨）。而公寓大
    廈管理條例第38條第1項亦明定公寓大廈管理委員會有當事
    人能力，則其代表人或主任委員自得為其管理委員會之法定
    代理人，以代表該團體與他人涉訟。然按民事訴訟法第47條
    規定：「關於訴訟之法定代理及為訴訟所必要之允許，依民
    法及其他法令之規定。」據上規定，民法第73條規定：「法
    律行為不依法定方式者，無效。但法律另有規定者，不在此
    限。」故非法人之團體及其代表人或管理人均應是依法定方
    式所設立或產生者，始有當事人能力，其代表人或管理人始
    適格代表該非法人之團體為法定代理人涉訟。該條例第38條
    第3項明定：「公寓大廈管理委員會有當事人能力。」同理
    ，該管委會及其管理委員、主任委員均應依該條例規定所設
    立或選任，始有當事人能力，其主任委員始適格代表該管委
    會為法定代理人涉訟。然本社區管委會及其管理委員、主任
    委員均非依該條例規定所設立或選任，應無當事人能力，其
    主任委員甲○○代表本社區管委會訴請給付管理費應不適格
    。縱使主任委員甲○○適格，然本社區管委會又無當事人能
    力，亦無訴訟資格。原審判決違背民事訴訟法第249條第1項
    第3款：原告之訴，有原告或被告無當事能力者，法院應以
    裁定駁回之，但其情形可以補正者，審判長應定期間先命補
    正之」之規定。
  2.原審法院遽行論斷大林國宅社區第3屆管委會業已成立，違
    背民事訴訟法第47條之規定：原審法院以被上訴人為經台南
    市政府准予備查之台南市大林新城國宅社區管理委員會，該
    社區區分所有權人住戶大會於民國95年2月18日改選被上訴
    人第3屆管理委員，並於同年3月7日推選甲○○為主任委員
    ，已於同年3月9日報請台南市政府准予備查在案等事實，為
    兩造所不爭執。並有兩造各自提出之被上訴人95年1月3日及
    95年3月7日會議記錄、第3屆委員選舉辦法、台南市政府95
    年3月9日南市都更字第09516012450號准予備查函影本各1份
    在卷可佐。然據被上訴人準備書(一)、(二)狀陳述，95年2月18
    日僅投開票而已，並未有本社區區分所有權人住戶大會之舉
    行；同年3月7日，亦未有推選甲○○為主任委員之陳詞及依
    據；95年1月3日係前屆委員會第22次定期委員會會議及記錄
    ，亦非本社區區分所有權人住戶大會記錄。原審法院所查顯
    非事實，甲○○得否為法定代理人涉訟，此為兩造所爭執之
    一。如若果真為兩造所不爭執，亦就不會有本件之訴訟。更
    不會成為本件兩造之爭執重點(一)，原審法院所查自相矛盾。
    原審法院只憑台南市政府95年3月9日南市都更字第09516012
    450號准予備查函，遽行論斷本社區第3屆管委會業已成立，
    於法不合。原審法院對該管委會之成立，獨漏斟酌上訴人對
    該管理委員選舉辦法之陳述：該委員選舉辦法為該管委會閉
    門自訂之選舉辦法，既未依公寓大廈管理條例第29條第2項
    第2款規定經由本社區區分所有權人會議之決議，亦未訂定
    於規約。依該條例施行細則第2條第2項規定：「設有管理委
    員會者，其主任委員、管理委員之選任……非經載明於規約
    者，不生效力。」該管委會自訂選舉辦法應無效力可言，故
    按該選舉辦法所選任之主任委員、管理委員，應屬無效。另
    上訴人奉諭於答辯(三)狀第3項亦有釋明：管委會依該條例規
    定成立後，應向主管機關「報備」，僅為行政管理措施而已
    ，主管機關函覆「准予備查」。參見最高行政法院89年度裁
    字第1325號裁定指出：「『備查』僅是一種觀念通知，並未
    產生任何公法上之法律效果，而主管機關亦無准否其備查之
    權限。」是故，「備查」與管委會是否成立無涉，原審法院
    僅憑台南市政府95年3月9日南市都更字第09516012450號准
    予備查函，遽行論斷本社區第3屆管委會業已成立，違背民
    事訴訟法第47條：「關於訴訟之法定代理及為訴訟所必要之
    允許，依民法及其他法令之規定」之規定。
  3.至於前案（94年度南小字第172號）與本案（95年度南小字
    第923號）有何不同。上訴人奉諭釋明於答辯(三)狀：上訴人
    檢視前案與本案，查最顯著之差異在於上訴人答辯之理由有
    所不同。前案上訴人僅依國民住宅條例規定答辯，排除公寓
    大廈管理條例規定之適用，有違國民住宅條例第1條第2項「
    本條例未規定者，適用其他有關法律之規定」之意旨，致判
    敗訴。上訴二審（94年度小上字第170號）裁定駁回，前案
    敗訴係個案審理之判決。被上訴人引以為證，僅供本案審理
    之參考，非最高法院審理判決所形成之判例，具有拘束力。
    本案，上訴人答辯依該條例及其施行細則暨內政部解釋令以
    及台南市國民住宅社區管理維護辦法規定及其他相關法令、
    判決、判例。國民住宅條例未規定者，自應有公寓大廈管理
    條例規定‧‧等之適用。又國民住宅條例第1條第2項亦訂有
    「本條例未規定者，適用其他法令」之意旨，上訴人援用答
    辯，洵屬正當。揭上陳述，上訴人正是依新訴訟資料公寓大
    廈管理條例之規定辯證，足以推翻前案（94年度南小字第
    172 號）判決之答辯內容，詎竟被原審法院刪除之情形，亦
    未斟酌審理。第3點第（2）項：「如若舉證不能，違背該條
    例第18條第1項第2款：『區分所有權人依區分所有權人會議
    決議繳納』之規定。上訴人應無按月繳納管理費新台幣（下
    同）500元之義務。」被刪除。第3點第（3）項：「請參閱
    89年6月30日台內營字第8983866號函說明『本案區分所有權
    人之召集人，未依公寓大廈管理條例第25條規定推舉產生，
    其所為之決議既經台灣板橋地方法院，板橋簡易庭88年板簡
    字第1863號宣示判決筆錄所示：‧‧無召集權人所召集之會
    議，所為之決議，當然無效，係自始確定不生效力，無待法
    院撤銷，最高法院28年上字第1911號著有判例。準此，其區
    分所有權人會議之決議，自不生效，殆無疑義。』故由前揭
    內政部函說明可知，本社區第一次區分所有權人會議，由無
    召集權人召集，該會議自始當然無效，無待法院撤銷。上訴
    人應無按月繳納管理費500元之義務。」亦被刪除。第3點第
    （6）項：「依公寓大廈管理條例第38條規定：『管理委員
    會有當事人能力』被上訴人及臨時管委會如若是依該條例或
    依台南市國民住宅社區管理維護辦法補充規定所設立之管委
    會，自應有當事人能力。然其既非依該條例亦非依該補充規
    定所設立之管委會，顯應無當事人能力。在實體法律關係上
    管理委員會得為契約主體。但臨時管委會規約及住戶委員會
    規約，均未經區分所有權人會議決議，又第一次區分所有權
    人會議決議事項『四、社區住戶繳交管理費標準，暫定每戶
    每月500元』係出自於偽造，根本未作成決議，上訴人與被
    上訴人及臨時管委會間，顯無共同契約關係存在。訴請上訴
    人按月繳納管理費500元，於法無據。」又被刪除。原審法
    院判決書事實及理由項，所剩下之事實及理由，皆可以既判
    力否定。雖然既判力為判決效力之一種，其主要的目的在於
    禁止反覆與矛盾，惟既判力僅發生於判決主文，判決理由則
    無所謂之既判力。本件論斷，凡足以推翻前案（94年度南小
    字第172號）及不利於被上訴人之抗辯理由，均會遭刪除，
    無非是為力求符合既判力為判決效力。原審法院既未查證前
    案確定判決與國民住宅條例間之法律關係及本案（95年度南
    小字第923號）答辯理由與公寓大廈管理條例之法律關係以
    及兩案件間有何差異，概以前案之判決既判力，論斷本案有
    證有據之抗辯理由，無一可採信。但被上訴人既無經承購人
    簽署同意之規約草約，亦無經區分所有權人會議決議之規約
    。管委會既非經區分所有權人會議決議之委員選舉辦法所選
    任，管委會亦非依公寓大廈管理條例所設立。社區住戶按月
    繳納管理費500元，根本未有作成決議，而是出自於偽造，
    依民事訴訟法第277條自應請命被上訴人負舉證責任。原審
    法院無證無據，概以前案判決之既判力判決被上訴人勝訴，
    實是匪夷所思。
(二)、上訴人業已繳納管理維護費116,757元，詳述於答辯(五)狀第3
    點第（4）項，不再贅述。上訴人根本未有積欠管理費（共1
    6個月8期）計8,000元之事實。原審先後經本院三位審判長
    審理，上訴人四次出庭，既未進行言詞辯論，亦未調查證據
    ，遽行判決，違背民事訴訟法第221條前段：「判決，除別
    有規定外，應本於當事人之言詞辯論為之」之規定。第222
    條第1項：「法院為判決時，應斟酌全辯論意旨及調查證據
    之結果，依自由心證判斷事實之真偽，但別有規定者，不在
    此限」之規定，以及第222條第3項：「法院依自由心證判斷
    事實之真偽，不得違背論理及經驗法則」之規定。
乙、被上訴人方面：
    本件未經言詞辯論，被上訴人亦未提出書狀作任何聲明或陳
    述。
    理  由
一、本件被上訴人起訴主張：被上訴人之前身係台南市大林新城
    國宅社區（下稱大林國宅）臨時管理委員會，上訴人為該國
    宅之區分所有權人（門牌號碼台南市○區○○路二段110號4
    樓之5）。依大林國宅89年5月20日第1次住戶大會決議，該
    國宅之區分所有權人自89年6月起每戶每月應繳交管理費500
    元，上訴人前因欠繳89年7月起至93年11月止合計26,500元
    之管理費，經被上訴人訴請本院臺南簡易庭以94年度南小字
    第172號判決上訴人應如數給付，上訴人於該案判決確定後
    雖已繳納，然又拒絕繳納自93年12月起至95年3月止之管理
    費共計8,000元，迭經催繳，均置之不理。爰依公寓大廈管
    理條例第21條之規定，提起本件訴訟等情，求為命上訴人給
    付被上訴人8,000元並加計法定遲延利息之判決。
二、上訴人則以：大林國宅管委會及其管理委員、主任委員均非
    依公寓大廈管理條例規定所設立或選任，被上訴人應無當事
    人能力，其主任委員甲○○代表大林國宅管委會訴請給付管
    理費應不適格。又大林國宅臨時管委會規約及住戶委員會規
    約，均未經區分所有權人會議決議，且第1次區分所有權人
    會議決議事項『四、社區住戶繳交管理費標準，暫定每戶每
    月500元』係出自於偽造，根本未作成決議，上訴人與被上
    訴人及臨時管委會間，顯無共同契約關係存在。故被上訴人
    訴請上訴人按月繳納管理費500元，於法無據等語，資為抗
    辯。
三、查上訴人於89年8月3日以買賣原因，登記取得大林國宅中之
    門牌號碼台南市○區○○路二段110號4樓之5之房地所有權
    ，為大林國宅之區分所有權人。又上訴人前因欠繳89年7月
    起至93年11月止之管理費合計26,500元，經被上訴人訴請本
    院臺南簡易庭以94年度南小字第172號判決上訴人應如數給
    付，上訴人於該案判決確定後已繳納上開管理費之事實，為
    兩造所不爭執，且有建物登記謄本、本院臺南簡易庭94年度
    南小字第172號民事判決、本院94年度小上字第170號民事裁
    定及其確定證明書影本在卷足憑，堪信為真實。
四、按為統籌規劃辦理國民住宅，以安定國民生活及增進社會福
    祉，特制定本條例；本條例未規定者，適用其他有關法律之
    規定；本條例中華民國94年1月4日修正之條文施行前之國民
    住宅社區依公寓大廈管理條例成立管理委員會或推選管理負
    責人及完成報備後，直轄市、縣（市）政府應將既有國民住
    宅管理維護基金提撥該社區作為公共基金，不適用公寓大廈
    管理條例第18條第1項第1款規定；前項國民住宅管理維護基
    金之提撥期限，由內政部定之；其提撥金額、方式、移交申
    請條件及程序等事項之規定，由直轄市及縣（市）政府定之
    ；國民住宅管理維護基金未提撥前，第1項國民住宅社區之
    管理維護，仍依本條例中華民國94年1月4日修正之條文施行
    前之規定辦理；國民住宅條例第1條、第18條之1定有明文。
    又國民住宅條例係規範國民住宅規劃、興建及管理維護之特
    別法，依中央法規標準法第16條規定，關於國民住宅之相關
    規定自應優先適用國民住宅條例及其授權訂定之子法，若國
    民住宅條例及其授權訂定之子法未規定時，始適用其他有關
    法律之規定。因之，國民住宅社區尚未依公寓大廈管理條例
    成立管理委員會或推選管理負責人及完成報備與國民住宅管
    理維護基金提撥社區前，各直轄市、縣（市）政府仍應依據
    國民住宅社區管理維護辦法，並得委託原國民住宅社區管理
    委員會執行社區管理維護工作，至於原國民住宅社區管理委
    員會之成立方式，依據國民住宅社區管理維護辦法第11條規
    定，係授權由各直轄市、縣（市）政府訂定，國民住宅條例
    及其相關子法並無相關規定，有內政部營建署95年7月7日營
    署宅字第0952910714號函附卷可參（原審卷第198頁至第199
    頁）。則台南市政府本於國民住宅社區管理維護辦法第5條
    、第6條及第11條規定：直轄市、縣（市）國民住宅主管機
    關權責如下：(1)國民住宅條例第19條至第23條規定之執行，
    (2)國民住宅社區管理及維護業務之規劃、組訓、執行，(3)國
    民住宅社區管理組織之輔導及管理，(4)出租國民住宅社區管
    理及維護與其收費基準之訂定、收取、保管及運用，(5)國民
    住宅建築物及住戶資料之建立，(6)國民住宅住戶進住輔導說
    明及住戶手冊之印發，(7)其他有關國民住宅管理及維護執行
    事項；直轄市及縣（市）國民住宅主管機關應輔導國民住宅
    社區住戶成立社區管理組織，並得委託其辦理國民住宅社區
    維護工作；直轄市及縣（市）國民住宅主管機關為執行本辦
    法所定國民住宅社區管理維護事項，得視實際需要訂定補充
    規定；據以訂頒「台南市國民住宅社區管理維護辦法補充規
    定」，並於該補充規定第2條規定：本市國宅社區住戶辦妥
    交屋進住已達總戶數三分之一時，本府國宅局（以下簡稱國
    宅局）應輔導國民住宅社區住戶成立社區管理組織，未達該
    社區交屋總戶數三分之一時，國宅局先行輔導由住戶互選成
    立籌備委員會，俟成立社區管理委員會（以下簡稱管理委員
    會）籌備委員會委員組織資格時，同時解散；足見國民住宅
    主管機關之台南市政府並未限制國民住宅社區管理組織之成
    員必須具有國民住宅社區住戶之資格始足當之。因此，台南
    市政府都市發展局於89年2月11日召集台南市議會（未出席
    ）、空軍第四四三聯隊、台南市警察局第六分局、台南市南
    區區公所、大林新村自治會（大林社區住戶代表）等單位研
    討台南市大林新城國宅社區成立臨時管理委員會事宜，並作
    成於89年3月1日成立正式臨時管理委員會，原則以鄰長為首
    任委員之會議結論，有台南市政府都市發展局89年2月22 日
    89南都局住字第01823號函及開會紀錄附卷可稽（原審卷第
    34頁至第36頁），而據以輔導大林國宅社區住戶成立社區管
    理組織即被上訴人之前身台南市大林新城國宅社區臨時管理
    委員會，及委託其辦理國民住宅社區維護工作，有台南市政
    府都市發展局89年6月2日89南都局住字第05656號函附台南
    市大林新城國宅社區臨時管理委員會89年5月25日（89）成
    國字第013號函及其第1次住戶大會會紀錄附卷可按（原審卷
    第88頁至第95頁），即難謂與前揭規定有違。是以上訴人辯
    稱：大林國宅臨時管理委員會及其管理委員均應依公寓大廈
    管理條例規定所設立或選任，始符法制云云，要非可採。
五、又國民住宅社區尚未依公寓大廈管理條例成立管理委員會或
    推選管理負責人及完成報備與國民住宅管理維護基金提撥社
    區前，各直轄市、縣（市）政府仍應依據「國民住宅社區管
    理維護辦法」，並得委託原國民住宅社區管理委員會執行社
    區管理維護工作，已如前述，而大林國宅社區尚未依公寓大
    廈管理條例成立管理委員會，亦為兩造所不爭執，則台南市
    政府依國民住宅社區管理維護辦法及台南市國民住宅社區管
    理維護辦理補充規定，既得委託原國民住宅社區管理委員會
    執行社區管理維護工作，從而，被上訴人之前身台南市大林
    新城國宅社區臨時管理委員會及被上訴人本於台南市政府之
    委託而提出大林新城社區臨時管理委員會規約、大林新城國
    宅社區住戶委員會規約，作為大林國宅社區全體區分所有權
    人及住戶權利義務關係之規範，並據此規約辦理管理委員之
    選舉而成立管理委員會，再由全體委員互選主任委員。嗣被
    上訴人之第3屆管理委員會業經依前揭規約所定推選規定辦
    理選舉而成立，並選任甲○○為主任委員，且經主管機關之
    台南市政府准予備查在案，有台南市政府都市發展局89年3
    月13日89南都局住字第02471號函附大林新城國宅社區臨時
    管理委員名冊及大林新城社區臨時管理委員會規約、台南市
    政府91年3月5日南市都住字第09102078480號函大林新城國
    宅社區住戶委員會規約、台南市大林新城國宅社區管理委員
    會第2屆、第3屆委員選舉辦法、台南市政府95年3月9日南市
    都更字第09516012450號函、台南市大林新城國宅社區管理
    委員會95年3月8日（95）成國字第009號函附該會第3屆臨時
    會議簽到表及會議記錄在卷足憑（原審卷第24頁至第33頁、
    第96頁至第105頁、第38頁至第39頁、第80頁至第87頁），
    於法難謂未合。是以大林國宅管理委員會即被上訴人及其主
    任委員即被上訴人法定代理人甲○○既已依前揭規定而產生
    ，則依國民住宅條例第1條、公寓大廈管理條例第38條第1項
    、第29條第2項及大林國宅規約第5條規定：管理委員會有當
    事人能力；主任委員對外代表管理委員會；足認被上訴人之
    當事人能力及其主任委員甲○○之法定代理權並無欠缺之情
    事。上訴人所辯：被上訴人應依公寓大廈管理條例規定所設
    立，始有當事人能力，而其管理委員、主任委員應依同條例
    所選任，其主任委員始適格代表該管委會為法定代理人而涉
    訟云云，委非足採。
六、上訴人雖又抗辯：關於大林國宅臨時管理委員會於89年5月
    20日召開大林國宅社區臨時管理委員會第1次住戶大會，決
    議社區住戶繳交管理費標準，暫訂每戶每月500元之決議事
    項，係出自偽造云云；惟查，被上訴人主張大林國宅社區絕
    大多數住戶均已繳交管理費乙情，為上訴人所不爭執，且有
    台南市政府都市發展局89年12月28日89南都局住字第13357
    號函及台南市大林新城國宅社區臨時管理委員會89年12月19
    日（89）成國字第041號函在卷可稽（原審卷第133頁至第13
    4頁），堪信屬實。倘若大林國宅臨時管理委員會於89年5月
    20日所召開之大林國宅社區臨時管理委員會第1次住戶大會
    會議決議事項係出自偽造，大林國宅社區絕大多數住戶自無
    可能依此決議繳納管理費而為自損權益之行為。因此被上訴
    人主張大林國宅臨時管理委員會於89年5月20日召開大林國
    宅社區臨時管理委員會第1次住戶大會，決議社區住戶繳交
    管理費標準，暫訂每戶每月500元之事實，應非子虛。且觀
    上訴人於前案被上訴人訴請上訴人給付89年7月起至93年11
    月止之管理費26,500元事件審理時（本院臺南簡易庭94年度
    南小字第172號），上訴人僅以該次住戶大會記錄無會議內
    容記載，亦無出席人親自簽名或蓋章，顯違民法第3條、第
    73條規定，應為無效云云置辯，並未主張該次會議之決議事
    項係出自偽造，有本院臺南簡易庭94年度南小字第172號民
    事判決在卷可按，倘若該次會議之決議事項係出自偽造，上
    訴人於前揭案件審理時豈有未以之為攻擊防禦方法，請求法
    院為有利於己之判決之理？足徵上訴人事後再抗辯：關於大
    林國宅臨時管理委員會於89年5月20日召開大林國宅社區臨
    時管理委員會第1次住戶大會，決議社區住戶繳交管理費標
    準，暫訂每戶每月500元之決議事項，係出自偽造云云，不
    足採信。是則被上訴人之前身台南市大林新城國宅社區臨時
    管理委員會本於國民住宅主管機關台南市政府之委託，而於
    89年5月20日召開大林國宅社區臨時管理委員會第1次住戶大
    會，決議大林國宅社區住戶繳交管理費之標準為每戶每月50
    0元，應對大林國宅社區全體區分所有權人及住戶發生拘束
    之效力。上訴人辯稱：大林國宅社區臨時管理委員會並非依
    公寓大廈管理條例之規定而成立，其管理費繳納標準亦未經
    區分所有權人會議決議，故上訴人不受前述社區住戶繳交管
    理費標準，暫訂每戶每月500元決議之拘束云云，難謂可採
    。又按政府直接興建之國民住宅社區，應由國民住宅主管機
    關執行管理與維護工作，其經費來源如下：(1)國民住宅售價
    之百分之2.5之提撥款及其存款孳息收入；(2)社區住戶負擔
    之管理、維護費；(3)公共設施及服務設施收益之提撥款及其
    存款孳息收入；94年1月26日修正前國民住宅條例第18條第1
    項定有明文。本件上訴人於購買門牌號碼台南市○區○○路
    二段110號4樓之5房地所有權時，其所支付之價金中雖含有
    國民住宅售價之百分之2.5之管理維護費，固為兩造所不爭
    執，惟該管理維護費既僅係國民住宅主管機關執行管理與維
    護工作之經費來源之一，並非主管機關執行管理與維護工作
    之全部經費來源，因此上訴人執此抗辯：其已按國民住宅售
    價之百分之2.5繳納管理維護費，其未積欠93年12月起至95
    年3月止之管理費合計8,000元云云，顯非有據。
七、末按國民住宅條例中華民國94年1月4日修正之條文施行前政
    府直接興建之國民住宅，其承購人積欠管理費者，依公寓大
    廈管理條例第21條規定辦理；區分所有權人或住戶積欠應繳
    納之公共基金或應分擔或其他應負擔之費用已逾二期或達相
    當金額，經定相當期間催告仍不給付者，管理負責人或管理
    委員會得訴請法院命其給付應繳之金額及遲延利息；遲延之
    債務，以支付金錢為標的者，債權人得請求依法定利率計算
    遲延利息；應付利息之債務，其利率未經約定，亦無法律可
    據者，週年利率為百分之5；國民住宅條例第21條之1、公寓
    大廈管理條例第21條及民法第233條第1項前段、第203條分
    別定有明文。綜上所述，本件被上訴人主張上訴人為大林國
    宅之區分所有權人（台南市○區○○路二段110號4樓之5）
    ，依據該國宅89年5月20日第1次住戶大會決議，自89年6月
    起每戶每月應繳交500元之管理費。上訴人前經被上訴人訴
    請本院臺南簡易庭以94年度南小字第172號判決命上訴人應
    繳納89年7月起至93年11月止合計26,500元之管理費，上訴
    人於該案判決確定後雖已繳納上開管理費，然又拒絕繳納自
    93年12月起至95年3月止之管理費合計8,000元等情，要屬可
    信；上訴人前揭所辯，為不足採。又關於言詞辯論所定程式
    之遵守，專以筆錄證之，此觀民事訴訟法第219條規定即明
    。本件遍查原審卷附歷次言詞辯論筆錄，並無上訴人所指稱
    ：原審先後經本院三位審判長審理，上訴人四次出庭，既未
    進行言詞辯論，亦未調查證據，遽行判決之情，是故上訴人
    前揭指摘，顯乏所據，難謂信實。從而，被上訴人依前揭規
    定，請求上訴人給付管理費8,000元及自起訴狀繕本送達翌
    日即95年4月21日起至清償日止，按年息百分之5計算之利息
    ，為有理由，應予准許。又小額事件法院為被告敗訴之判決
    ，應依職權宣告假執行，民事訴訟法第436條之20定有明文
    。是則原審判命上訴人如數給付，並依職權宣告假執行，於
    法並無不合，上訴意旨表明原判決所違背之法令及內容，洵
    屬無據，不足採取，其上訴自屬顯無理由，爰依民事訴訟法
    第436條之29第2款規定，不經言詞辯論，駁回其上訴。
八、末按小額事件之上訴程序，法院為訴訟費用之裁判時，應確
    定其費用額，此觀民事訴訟法第436條之32第1項準用第436
    條之19第1項規定甚明。本件小額事件之上訴既經駁回，關
    於第二審訴訟費用應由上訴人負擔，而本件第二審訴訟費用
    為上訴裁判費用1,500元，揆諸前開規定，應由上訴人負擔
    ，爰併予確定如主文第2項所示。
九、據上論結，本件上訴為無理由，依民事訴訟法第436條之32
    第1項、第2項、第436條之29第2款、第449條第1項、第78條
　　、第436條之19第1項，判決如主文。
中　　華　　民　　國　　96　　年　　1　　月　　23 　　日
                  民事第三庭    審判長法　官　蔡美美
                                      法　官　林彥君
                                      法　官　張季芬
以上正本證明與原本無異。
本判決不得上訴。
中　　華　　民　　國　　96　　年　　1　　月　　23   　日
                                      書記官　陳美萍
